臺灣高等法院臺南分院民事判決
109年度上易字第362號
上  訴  人  葛揚漢  
被上訴人    萬金企業股份有限公司
法定代理人  李英郎  
訴訟代理人  陳魁元律師
上列當事人間請求遷讓房屋事件，上訴人對於中華民國109年7月
23日臺灣臺南地方法院第一審判決(109年度訴字第751號)提起上
訴，本院於110年2月25日言詞辯論終結，判決如下：
    主  文
上訴駁回。
第二審訴訟費用由上訴人負擔。
    事實及理由
一、被上訴人主張：伊為台南市○○區○○段000000地號土地，及其
    上同段0000建號房屋（門牌號碼台南市○○區○○○街00號，下
    稱系爭建物）之所有權人。系爭建物遭上訴人無權占有，經
    多次請其遷讓返還，均置之不理，爰依所有物返還請求權之
    法律關係，請求上訴人將系爭建物遷讓交還予伊。（原審為
    上訴人敗訴之判決，上訴人聲明不服，提起上訴）。並答辯
    聲明：上訴駁回。
二、上訴人則以：㈠系爭建物是祖產，伊之父親葛忠是被上訴人
    公司董事，家中手足無人願至系爭建物居住，致系爭建物毫
    無人氣，伊係應葛忠之請求始至系爭建物居住，亦即葛忠同
    意伊居住系爭建物。㈡伊之姊姊葛湘瓊私自將系爭建物賣給
    被上訴人，藉此攻擊伊作為報復手段。㈢伊只有使用系爭建
    物四樓及偶而使用三樓廚房，且葛忠既同意伊居住，伊並非
    無權占有系爭建物云云資為抗辯。並上訴聲明:㈠原判決廢棄
    。㈡被上訴人在第一審之訴駁回。
三、兩造不爭執事項：
  ㈠上訴人於民國(下同)92年回台南工作後便居於系爭建物至今
    ，109年8月份上訴人將系爭建物門鎖換鎖。
  ㈡系爭建物原為葛忠所有，已於108年12月31日出賣予被上訴人
    ，並於109年2月14日完成所有權之移轉登記。
  ㈢葛忠曾於109年2月4日寄發台南新南郵局存證號碼第61號存證
    信函予上訴人請求其於109年2月28日前遷離系爭建物(見原
    審卷第57-58頁)。
四、兩造爭執事項：
  ㈠上訴人占有使用系爭建物是否為無權占有？
  ㈡被上訴人依照民法第767條第1項前段之規定請求上訴人遷讓
    系爭建物，有無理由？
五、得心證理由:
  ㈠按「所有人對於無權占有或侵奪其所有物者，得請求返還之
    ，對於妨害其所有權者，得請求除去之」，民法第767條第1
    項定有明文。
  ㈡本件系爭建物為被上訴人所有，業據其提出建物登記第一類
    謄本為證（見原審卷第17頁），堪信為真實。上訴人固抗辯
    系爭建物為葛忠所有，葛忠同意其居住云云。然查：
  ⒈系爭建物權利範圍二分之一，係由葛忠借名登記在上訴人名
    下(另二分之一，葛忠係借名登記在上訴人哥哥葛揚雄名下
    ），葛忠終止借名登記契約，訴請上訴人為所有權移轉登記
    ，上訴人拒不返還，業據原審法院以107年度訴字第770號、
    及本院以108年度上字第4號，判決上訴人應將系爭建物，權
    利範圍二分之一之所有權移轉登記予葛忠確定，此有判決書
    在卷可按（見原審卷第65-80頁，下稱前案判決）。上訴人
    於前案判決確定後，並未自系爭建物遷讓，葛忠復於109年2
    月4日寄發台南新南郵局第61號存證信函(下稱系爭存證信函
    )予上訴人稱：「門牌號碼台南市○○區○○○街00號建號建物（
    系爭建物）所有權已經法院判決確定為本人所有，台端目前
    為無權占有，請於109年2月28日前遷離並賠償台南地方法院
    107年度訴字第770號判決所示26,344元之訴訟費用入聯邦銀
    行府城分行葛忠、帳號....之帳戶內。」等語，此有系爭存
    證信函及掛號函件執據在卷可按（見原審卷第57-58頁），
    上訴人自承已收受系爭存證信函（見原審卷第54頁），則上
    訴人既收受系爭存證信函，應已知悉葛忠令其自系爭建物搬
    遷之意，其猶抗辯:葛忠同意伊使用系爭建物，伊非無權占
    有系爭建物云云，自無可採。
  ⒉證人葛湘瓊於本院證稱:「(上訴人剛剛陳述葛忠有同意把系
    爭建物4樓以每個月五千多元的價金租賃給上訴人葛揚漢，
    你在場是否有聽到？)沒有，這不是事實。」等語（見本院
    卷第59頁），此外，上訴人並無法舉證伊與葛忠間就系爭建
    物間存在租賃契約，則上訴人所稱:葛忠已依民法第421條之
    規定與伊約定每月5,000元之租金，葛忠同意伊使用系爭建
    物乙節，即無可取。
  ⒊況系爭建物已於109年2月14日由葛忠出售予被上訴人，並完
    成所有權移轉登記（見原審卷第17頁），縱令上訴人主張葛
    忠同意伊居住使用系爭建物，伊與葛忠間成立使用借貸契約
    或葛忠同意把系爭建物4樓以每個月五千多元的金額出租予
    伊，伊與葛忠間成立租賃契約乙節屬實，基於債之相對性，
    亦不得執此對被上訴人主張就系爭建物具有占有權源。
  ⒋次按「不動產物權經登記者，推定登記權利人適法有此權利
    。」、「因信賴不動產登記之善意第三人，已依法律行為為
    物權變動之登記者，其變動之效力，不因原登記物權之不實
    而受影響」，民法第759條之1第1、2項定有明文。上訴人固
    抗辯稱系爭建物係葛湘瓊私自出賣給被上訴人云云，然系爭
    建物既已於109年2月14日以買賣為原因，將所有權移轉登記
    予被上訴人，已如上述，上訴人對葛湘瓊如何私自出賣葛忠
    之財產復未能提出證據以資證明，自應推定被上訴人適法有
    系爭建物之所有權。上訴人固抗辯：伊只有使用系爭建物四
    樓及偶而使用三樓廚房，惟上訴人亦自承伊於109年8月將系
    爭建物門鎖換鎖（見兩造不爭執事項㈠）等情，未得上訴人
    同意，其他人並無法出入系爭建物，而具有排除他人占有使
    用之效力，應認上訴人已無權占有系爭建物全棟，要不因其
    辯稱:只有使用系爭建物四樓及偶而使用三樓廚房云云而有
    不同。被上訴人已取得系爭建物之所有權，上訴人復未能舉
    證證明有何合法占有系爭建物之權源，其空言抗辯為合法占
    用云云，洵屬無據。
六、綜上所述，被上訴人為系爭建物合法登記之所有權人，上訴
    人占有系爭建物並無法律上之權源，從而，被上訴人基於所
    有物返還請求權之法律關係，訴請上訴人應遷讓返還系爭建
    物，洵屬正當，應予准許。從而原審為上訴人敗訴之判決，
    並依兩造之聲請，分別附條件准為或免為假執行之宣告，並
    無不合。上訴意旨指摘原判決不當，求予廢棄改判，為無理
    由，應駁回上訴。
七、本件事證已臻明確，兩造其餘之攻擊或防禦方法及所用之證
    據，認為均不足以影響本判決之結果，爰不逐一論列，附此
    敘明。
八、據上論結，本件上訴為無理由，依民事訴訟法第449條第1項
    、第78條，判決如主文。
中　　華　　民　　國　　110 　年　　3 　　月　　18　　日
                  民事第五庭    審判長法  官  吳森豐

                                      法  官  郭貞秀

                                      法  官  孫玉文
上為正本係照原本作成。
不得上訴。
中　　華　　民　　國　　110 　年　　3 　　月　　18　　日

                                      書記官  黃雁勤